【裁判字號】    99,交易,167
【裁判日期】    991221
【裁判案由】    過失傷害
【裁判全文】
臺灣宜蘭地方法院刑事判決             99年度交易字第167號
公  訴  人  臺灣宜蘭地方法院檢察署檢察官
被      告  鄭勝容
上列被告因過失傷害案件，經檢察官提起公訴（99年度偵字第43
36號），被告等於本院審理中為有罪之陳述，經告以簡式審判程
式之旨，並聽取當事人意見後，本院裁定行簡式審判程式，判決
如下：
    主  文
鄭勝容犯業務過失傷害罪，處有期徒刑參月，如易科罰金，以新
台幣壹仟元折算壹日。
    事  實
一、鄭勝容係祥湧企業股份有限公司之送貨司機，為從事駕駛業
    務之人。於民國99年4月23日18時5分許，駕駛車牌號碼9316
    －KN號自用小貨車，沿宜蘭縣員山鄉○○○路由北往南方向
    行駛，行經宜蘭縣員山鄉○○○路112號前時，本應注意汽
    車在未劃設慢車道之雙向二車道行駛時，應在遵行車道內行
    駛，不得逆向行駛。又依當時天候雨、夜間有照明、路面無
    缺陷、無障礙物及視距良好等情形，並無不能注意之情事，
    卻疏於注意，於行經上揭路段時，為駛至對向車道之路旁逆
    向停車，竟侵入對向車道逆向斜穿，適有對向車道之呂明音
    騎乘車號789-BBF號機車直行而閃避不及，致二車發生擦撞
    ，造成呂明音受有左脛骨平台粉碎性骨折、左腓骨近端骨折
    、右手擦傷等傷害。鄭勝容於肇事後留待現場，於有偵查犯
    罪職權之員警據報但仍不知肇事人姓名前往處理時，當場向
    員警承認係肇事人而不逃避裁判，始悉上情
二、案經呂明音提出告訴暨台灣宜蘭地方法院檢察署檢察官偵查
    後起訴。
    理  由
一、本案被告鄭勝容所犯為死刑、無期徒刑、最輕本刑為3年以
    上有期徒刑以外之罪，被告於審理中就被訴事實為有罪之陳
    述，經本院告知簡式審判程序之旨，並聽取公訴人、被告之
    意見後，本院認為適宜進行簡式審判程序，而依刑事訴訟法
    第273條之1第1項規定，裁定改用簡式審判程序。又依刑事
    訴訟法第273條之2、第159條第2項之規定，不適用傳聞法則
    有關限制證據能力之相關規定，合先敘明。
二、上開犯罪事實，迭據被告於警詢、檢察官偵訊時及本院審理
    時坦承不諱，並經告訴人呂明音於警詢、檢察官偵訊時指述
    明確，另有道路交通事故現場圖、道路交通事故調查報告表
    （一）、（二）、現場及車損照片26張、告訴人之診斷證明
    書5紙在卷可證，足堪認定。
三、按汽車在未劃設慢車道之雙向二車道行駛時，均應在遵行車
    道內行駛，不得逆向行駛，道路交通安全規則第97條第1項
    第1款及道路交通管理處罰條例第33條第1項第7款定有明文
    。被告駕駛汽車自應注意上述道路交通安全規定，又依卷附
    之交通事故調查報告表所載，本件肇事時、地之天候雨、夜
    間有照明、路面無缺陷、無障礙物及視距良好等情形，是被
    告肇事時，並無不能注意之情事，其竟疏未注意及此，致告
    訴人受傷，其有過失甚明。此外本件經臺灣省基宜區車輛行
    車事故鑑定委員會鑑定，亦同此認定，有臺灣省基宜區車輛
    行車事故鑑定委員會99年7月29日基宜鑑字第0995001674號
    函所附鑑定意見書1份附卷可參。又告訴人確因本件車禍而
    受有前開傷害，與被告之過失行為間顯有相當因果關係，從
    而，被告犯行已堪認定，應依法論科。至起訴書另指被告違
    反道路交通安全規則第106條第1項第5款之規定：「汽車迴
    車時，應暫停並顯示左轉燈光或手勢，看清無來往車輛，並
    注意行人通過，始得迴轉。」云云，惟查本件肇事原因，係
    被告侵入對向車道行駛並欲於路邊逆向停車所致，違反之交
    通規則業如前述，而本件肇事地點並非交岔路口，被告亦非
    駕車迴轉，則被告應非屬違反上開規定之過失，檢察官此部
    分論述尚有誤會，附此敘明。
四、查被告為祥湧企業股份有限公司之司機，平日以載送貨物為
    業，業據被告坦承在卷，且其所駕駛之自小貨車即屬該公司
    所有車輛，亦有行車執照在卷可稽，足認被告係以駕駛汽車
    為業務。是核被告所為，係犯刑法第284條第2項前段之業務
    過失傷害罪。檢察官起訴時漏未斟酌上開業務情形，僅論以
    刑法第284條第1項前段之普通過失傷害罪云云，惟此業經公
    訴人當庭更正起訴法條，本院自毋庸再諭知變更起訴法條，
    附此敘明。又被告於肇事後留待現場，並於有偵查犯罪職權
    之員警據報但仍不知肇事人姓名而前往處理時，當場向員警
    承認係肇事人而不逃避裁判，業據被告陳述明確，且有宜蘭
    縣政府警察局道路交通事故肇事人自首情形紀錄表在卷可稽
    ，是被告已符合自首之要件，爰依刑法第62條前段規定減輕
    其刑。爰審酌被告為從事業務之人，由業務過失傷害等相關
    法條法定刑度以觀，可知法規範對其課有較高程度之注意義
    務要求，被告實應更加注意行車安全，卻為駕車駛至對向車
    道路旁逆向停車，竟侵入對向車道逆向行駛，致告訴人閃避
    不及而發生碰撞，過失程度不輕，且告訴人所受傷勢頗為嚴
    重，被告迄今未能與告訴人達成民事和解賠償損失，另參考
    被告之智識程度、生活狀況、犯後坦承犯行之態度等一切情
    狀，量處如主文所示之刑，並諭知易科罰金之折算標準。
據上論斷，應依刑事訴訟法第273條之1第1項、第299條第1項前
段，刑法第284條第2項前段、第62條前段、第41條第1項前段，
刑法施行法第1條之1第1項、第2項前段，判決如主文。
本案經檢察官陳錦雯到庭執行職務。
中    華    民    國    99    年    12    月    21    日
                  交通法庭法  官  陳雪玉
以上正本證明與原本無異。
如不服本判決應於收受送達後十日內向本院提出上訴書狀，並應
敘述具體理由；其未敘述上述理由者，應於上訴期間屆滿後二十
日內向本院補提理由書(均須按他造當事人之人數附繕本)「切勿
逕送上級法院」。
                          書記官  陳建宇
中    華    民    國    99    年    12    月    21    日
附錄本案論罪科刑法條：
中華民國刑法第284條第2項
從事業務之人，因業務上之過失傷害人者，處1年以下有期徒刑
、拘役或1千元以下罰金，致重傷者，處3年以下有期徒刑、拘役
或2千元以下罰金。

司法院資訊處製作；財團法人民間司法改革基金會備份。
